【裁判字號】    99,聲,565
【裁判日期】    990324
【裁判案由】    聲請解除限制出境
【裁判全文】
臺灣臺北地方法院刑事裁定               99年度聲字第565號
聲  請  人
即  被  告  甲○○
選任辯護人  莊秀銘律師
上列聲請人因違反證券交易法案件（最高法院檢察署特別偵查組
97年度特他字第51號），聲請解除限制出境，本院裁定如下：
    主  文
聲請駁回。
    理  由
一、聲請意旨略以：
（一）聲請人即被告甲○○因違反證券交易法案件，於民國99年
      1 月29日經最高法院檢察署特別偵查組（下稱特偵組）檢
      察官訊問後，諭令以新臺幣（下同）200 萬元具保，並限
      制住居、限制出境，被告依法提出解除限制出境之聲請後
      ，經特偵組駁回上開聲請。
（二）觀諸特偵組駁回之理由，係以「臺端所涉犯係3 年以上10
      年以下有期徒刑之罪且於海外有多數資產，有事實足認有
      逃亡之虞，限制出境事由尚未消失，所請礙難准許」等語
      ，認定被告有限制出境之事由其及必要，惟究有無限制被
      告出境及是否准許被告所請解除限制出境，應斟酌原限制
      出境之原因事實及其必要性是否依然存在，資為准駁之依
      據。茲特偵組未詳述理由而僅以上開空言指摘「有事實」
      足認被告有逃亡之虞，且單以被告所涉違反證券交易法第
      155 條第1 項之「重罪」、「刑度高低」作為限制出境之
      事由，顯然違法且侵害被告人權，更與大法官會議釋字第
      665 號解釋意旨相違，況本件被告所涉犯之罪亦僅為3 年
      以上10年以下有期徒刑之罪，與刑事訴訟法第101 條第1
      項第3 款之要件亦不相當。另依特偵組所言，被告海外有
      多數資產等情，除被告否認有多數資產外，甚至可說被告
      在海外投資負債絕對大於資產，且縱使被告真有資產，豈
      能遽被認定有逃亡之虞？那難道被告出售海外資產後，就
      一定無逃亡之虞？又被告另涉犯貪污案件、違反水土保持
      法等案件，曾遭檢察官求刑30年，且曾經法院諭令以高達
      1,100 萬元之金額交保並限制出境，嗣被告因事業需要必
      須親自前往大陸洽公，業經各承審法院裁定准予出境，而
      被告於前揭案件將近百餘次之偵查、審理，皆準時出庭應
      訊，期能平反，力爭清白，而本件僅係偵查階段，被告更
      須據理為自己答辯，斷無棄保潛逃之虞，且於99年1 月29
      日、99年2 月2 日兩度經特偵組傳喚，均準時到庭應訊。
      此外，被告因急需前往大陸處理工廠興建融資及用地事宜
      ，出境洽公，絕非欲滯留海外之藉口，為此，懇請本院衡
      量被告在大陸地區之公司經營現況及面對司法案件皆坦然
      面對為自身清白辯駁之決心，撤銷最高法院檢察署之處分
      ，准予被告出境等語。
二、按被告經法官訊問後，認為犯罪嫌疑重大，而有左列情形之
    一，非予羈押，顯難進行追訴、審判或執行者，得羈押之︰
    (一)逃亡或有事實足認為有逃亡之虞者；(二)有事實足認為
    有湮滅、偽造、變造證據或勾串共犯或證人之虞者；( 三)
    所犯為死刑、無期徒刑或最輕本刑為5 年以上有期徒刑之罪
    者，刑事訴訟法第101 條第1 項定有明文。次按被告後雖有
    第101 條第1項 各款所定情形之一，惟無羈押之必要時，得
    逕命具保、責付或限制住居，亦為刑事訴訟法第101 條之2
    所明定。又按限制出境，係執行限制住居方法之一種，屬刑
    事訴訟法第416 條第1 項第1 款具保處分之範圍，應由事實
    審法院決定，限制出境之處分，無非為輔助具保、責付之效
    力，故有無限制出境之必要，當以此為考量（最高法院79年
    度臺抗字第476 號、88年度臺抗字第166 號、92年臺抗字第
    345 號裁定意旨可資參照）。是限制出境之處分，無非為保
    證被告到庭，以遂訴訟之進行及證據之調查，是考量解除限
    制出境與否，自應以訴訟之進行及證據之調查是否因此而受
    影響為判斷依據。
三、經查：
（一）本件聲請人即被告因違反證券交易法案件，前經最高法院
      檢察署特別偵查組檢察官訊問後，認為其違反證券交易法
      第155 條第1 項之規定，觸犯同法第171 條第1 項之罪嫌
      疑重大，且其於海外有多數資產，出入國境次數頻繁，有
      事實足認有逃亡之虞，而於99年1 月29日當庭諭知限制出
      境（出海），現仍在限制出境（出海）中，合先敘明。
（二）按刑事訴訟法關於保全被告之方法，依其手段必要性之情
      節輕重，由重而輕依次為羈押、具保、責付與限制住居，
      另限制出境亦屬限制住居方法之一，而限制被告出境，僅
      在限制被告應居住於我國領土範圍內，不得擅自出國，俾
      便於訴訟程序之進行，是「限制出境」與「限制住居」名
      稱雖有不同，然「限制出境」仍屬「限制住居」之處分，
      是被告若因出境而滯留他國不歸，而有足影響偵查之進行
      時，依法自得為必要之限制，以確保被告到庭接受審判。
      是以，本件聲請人即被告是否涉犯上開違反證券交易法案
      件之相關事證，現經承辦檢察官持續偵辦中，且聲請人亦
      確自承在海外有事業、資產在卷，而以聲請人身兼多家國
      內外公司之董監或股東，進出國境頻繁之情況觀之，一旦
      其出境即可在海外生活一事，在主、客觀上並無過多之障
      礙，而有機會拒不返臺，如此將難以確保聲請人於將來之
      偵查程序中到庭，本院爰認為避免聲請人出境後長時間滯
      留境外，導致案件無法進行查明之弊害，而採取限制出境
      ，以保全聲請人到庭接受偵查之強制處分手段，揆諸上揭
      說明，已屬相對最小侵害之處分，認有必要性，亦與前開
      法條規定及比例原則並無不合，亦非過度侵犯人權。
（三）至聲請人陳稱：因在大陸地區、香港地區之工作已中斷餘
      月，被告急需於99年3 月20日前往處理工廠融資及用地事
      宜，請求准許解除限制出境云云。然查聲請人並未提供預
      計停留之天數，及返回臺灣之時間，以及預計從事之項目
      ，而僅以上開空泛之理由聲請，使本院無從判斷聲請人有
      無親自到場之必要，故聲請人以此聲請解除其限制出境之
      處分，並無理由。
（四）綜上所述，本院認本件按其情節若非予以限制出境而保全
      聲請人在國內，則偵查之進行恐有窒礙之虞，是特偵組限
      制聲請人即被告出境（出海）之處分之原因仍存在，並有
      限制出境之必要，且此處分尚屬適當。從而，聲請人此次
      向本院提出解除限制出境之聲請，難以准許，應予駁回。
四、依刑事訴訟法第220條，裁定如主文。
中    華    民    國    99    年    3    月    24     日
                  刑事第十七庭審判長法  官  劉煌基
                                    法  官  賴淑美
                                    法  官  葉力旗
以上正本證明與原本無異。
本裁定不得抗告。
                                    書記官  林碧華
中    華    民    國    99    年    3    月    24     日

司法院資訊處製作；財團法人民間司法改革基金會備份。
